【裁判字號】    98,訴,3087
【裁判日期】    981020
【裁判案由】    偽造文書等
【裁判全文】
臺灣臺中地方法院刑事判決              98年度訴字第3087號
公  訴  人  臺灣臺中地方法院檢察署檢察官
被      告  乙○○
                    （另案於臺灣臺中監獄執行中）
上列被告因偽造文書等案件，經檢察官提起公訴（98年度偵緝字
第1428號、第1429號），嗣因被告就被訴事實為有罪之陳述，經
本院告知簡式審判程序之意旨，並聽取公訴人、被告之意見後，
本院合議庭裁定由受命法官獨任依簡式審判程序審理，判決如下
；
    主    文
乙○○共同幫助犯詐欺取財罪，處有期徒刑參月；又共同犯偽造
公印文罪，處有期徒刑柒月，偽造之「丙○○」國民身分證壹張
沒收；又犯行使偽造私文書罪，處有期徒刑肆月，「行動電話/
第三代行動電話服務申請書」之「申請者簽名」欄內，偽簽之「
丙○○」署押共貳枚，沒收。應執行有期徒刑壹年，偽造之「丙○○」國民身分證壹張、「行動電話/第三代行動電話服務申請
書」之「申請者簽名」欄內，偽簽之「丙○○」署押共貳枚，沒
收之。
    犯罪事實
一、乙○○前於民國97年間，因犯恐嚇取財、詐欺案件，經本院
    以97年度中簡字第1946號判決，分別判處有期徒刑4月、3月
    ，並定執行刑為有期徒刑6月確定；再因犯詐欺案件，經臺
    灣臺北地方法院以97年度簡字第5110號判決，判處有期徒刑
    6 月確定，均尚未執行完畢。詎於執行前為下列犯行：
（一）其可預見若提供金融帳戶供不詳身分之人使用，可能遭利
      用於遂行財產上犯罪之目的，竟仍與蔡佳和（檢察官另行
      起訴）共同基於幫助詐欺取財之犯意聯絡，於96年1月17
      日，在台中市北區某處，共同游說友人邱雅雯（檢察官另
      行聲請簡易判決處刑）以新臺幣（下同）5000元之價格出
      售金融機構帳戶。乙○○、蔡佳和與邱雅雯隨即至中國信
      託商業銀行文心分行，由邱雅雯申請帳號：000000000000
       號帳戶，並於同日下午2時許，將該帳戶之存摺、金融卡
      、密碼等，交付給乙○○。乙○○旋在臺中市○○路與五
      權路口附近，將上開帳戶資料交給不詳姓名年籍之成年人
      。嗣不詳之詐欺集團成員取得邱雅雯之前述存摺、金融卡
      、密碼後，即基於意圖為自己不法所有之犯意，在報紙上
      刊登貸款廣告，使甲○○陷於錯誤，而依指示於96年3月
      29日，匯款6萬9000元至邱雅雯之前開帳戶內，旋遭提領
      一空，而受有損害。
（二）乙○○於97年7月17日前某時，與綽號「小傑」之成年人
      ，基於共同偽造公印文、國民身分證之犯意聯絡，由乙○○提供載有其相片檔案之光碟片，在臺中市○○路與健行
      路口處，交給綽號「小傑」之人，再由「小傑」以不詳方
      式，偽造貼有乙○○照片並有蓋有偽造內政部公印文之「
      丙○○」中華民國國民身份證。乙○○再於97年7月17日
      ，持該偽造之丙○○國民身份證至遠傳電信股份有限公司
      （下稱：遠傳電信）岡山特約服務中心，冒用丙○○之名
      義，在屬於私文書之「行動電話/第三代行動電話服務申
      請書」之「申請者簽名」欄內，偽簽「丙○○」之署押共
      2 枚，以表示其為丙○○本人，向遠傳電信申辦行動電話
      之意思，再持以向該門市不知情之店員吳孟潔申請門號
      0000000000號行動電話使用，足以生損害於丙○○之權益
      及遠傳電信對於行動電話申請管理之正確性。嗣因乙○○
      積欠電話費及違約金計1萬2860元，丙○○接獲遠傳電信
      催繳電話費之通知，始悉前情。
二、案經新竹市警察局移送及內政部警政署電信警察隊第三中隊
    報告臺灣臺中地方法院檢察署檢察官偵查起訴。
    理    由
一、本件係經被告於準備程序期日為有罪之陳述，而經本院合議
    庭裁定由受命法官獨任以簡式審判程序加以審理，則依據刑
    事訴訟法第273 條之2 、同法第159 條第2 項之規定，不適
    用傳聞法則有關限制證據能力之相關規定；並得依同法第31
    0 條之2 之準用同法第454 條之規定製作略式判決書，依法
    僅需記載犯罪事實、證據名稱及應適用之法條，並得以簡略
    方式為之，如認定之犯罪事實、證據及應適用之法條，與檢
    察官聲請簡易判決處刑書或起訴書之記載相同者，得引用之
    ，合先敘明。
二、訊據被告乙○○對於上開事實均坦承不諱，核與被害人甲○○、丙○○於警訊中所述相符，並與證人陳思妙、邱垂寰、
    邱雅雯於警訊、蔡佳和於警訊及偵查中所述一致，復有甲○○之中國信託商業銀行存入憑證、邱雅雯之中國商業銀行帳
    戶基本資料查詢、歷史交易查詢報表、丙○○出具之未申請
    遠傳門號聲明書、被告偽以丙○○名義申辦行動電話之「行
    動電話/第三代行動電話服務申請書」、通聯紀錄等在卷足
    為佐證，是被告自白與事實相符，其犯行應堪認定。
三、按中華民國國民身分證係由主管機關核發作為本國人士個人
    身分之證明，屬於品行能力相類證書之類，屬刑法第212條
    之特許證；又戶籍法第75條於97年5月28日修正公布，該條
    第1項、第2項規定：「意圖供冒用身分使用，而偽造、變造
    國民身分證，足以生損害於公眾或他人者，處5年以下有期
    徒刑、拘役或科或併科新臺幣50萬元以下罰金。行使前項偽
    造、變造之國民身分證亦同。」按戶籍法第75條係針對國民
    身分證之偽造變造犯行予以明文規定，相較於刑法第212條
    係針對所有一般特種文書之偽造、變造犯行為之處罰規定，
    戶籍法之規定應屬於特別規定，依特別法優於普通法之原則
    ，應優先適用戶籍法之規定。再刑法第218條第1項所稱之公
    印或公印文，係指表示公務機關或機關長官資格及其職務之
    印信而言，卷附偽造「丙○○」國民身分證上之「內政部印
    」印文，係表示公務機關之資格及職務，即屬印信條例第2
    條所規定印信之印文，應為刑法第218條之公印文。偽造公
    印文，刑法第218條既有獨立處罰之規定，且較刑法第212條
    之處罰為重，則於偽造刑法第212條之特種文書同時偽造公
    印文者，即難置刑法第218條處刑較重之罪於不問（司法院
    大法官會議釋字第82號解釋、最高法院70年度臺上字第6511
    號判決意旨供參）。是核：（一）被告就收受另案被告邱雅
    雯之金融機構帳戶給詐騙集團成員使用，係犯刑法第30條第
    1項、第339條第1項之幫助詐欺取財罪嫌，其就此部分與蔡
    佳和有犯意聯絡及行為分擔，均為共同正犯，並應依刑法第
    30條第2項之規定按正犯之刑減輕之；（二）關於被告行使
    偽造「丙○○」國民身分證之犯行，係犯戶籍法第75條第2
    項、第1項之行使偽造國民身分證罪，於上開國民身分證上
    偽造「內政部印」之公印文，係犯刑法第218條第1項之偽造
    公印文罪；又被告偽造上述國民身分證後持以行使，偽造之
    低度行為為行使之高度行為所吸收，不另論罪。被告與綽號
    「阿傑」之成年男子間，就行使偽造國民身分證犯行間，有
    犯意之聯絡及行為之分擔，均為正犯。再被告偽造國民身份
    證因必須偽造「內政部印」之公印文，否則無法完成偽造之
    證件，為一行為觸犯二罪名，為想像競合犯，應依刑法第55
    條規定，從一重之偽造公印文處斷；（三）另就冒以「丙○○」名義填載行動電話服務申請書並據以申請門號所為，係
    另犯刑法第216條、第210條行使偽造私文書罪嫌，其偽造私
    文書之低度行為，為行使之高度行為所吸收，應不另論罪。
    而其所犯上開犯幫助詐欺取財、偽造公印文、行使偽造私文
    書3罪間，犯意各別，行為互殊，應分論併罰。
四、本院審酌被告前已有詐欺、恐嚇等財產犯罪前科，竟仍再為
    犯罪，素行顯屬不良，其年輕力壯竟貪謀小利，而不思以正
    途取財，及其幫助他人施行詐欺犯罪，造成被害人受騙損失
    及查緝詐欺正犯的困難，再冒名申請電話造成被冒名者困擾
    ，又其具有大學院校財務金融管理科系肄業之學歷，而於查
    獲之初，猶未全然坦承犯罪，直至本院審理中，始見悔悟，
    犯後態度並非全然良好等一切情狀，量處如主文所示之刑，
    並定其應執行之刑。另偽造之「丙○○」國民身分證，載有
    被告之照片，為被告所有，業據其供承在卷，雖未扣案但不
    能證明業已滅失，爰依刑法第38條第1項第2款之規定，宣告
    沒收。偽造國民身分證上之「內政部印」公印文，因上開國
    民身分證業已宣告沒收，爰不再重複為沒收之宣告（最高法
    院63年臺上字第2770號判例參照），附此敘明。又被告持以
    行使之偽造之遠傳電信「行動電話/第三代行動電話服務申
    請書」1份，為被告行使偽造私文書所用之物，然既經被告
    持以行使，而交付遠傳電信收執，已非屬被告所有之物，非
    本院應義務沒收之物。惟上開文件上偽造之「丙○○」署押
    2 枚，仍應依刑法第219條之規定沒收。
據上論斷，應依刑事訴訟法第273條之1第1項、第299條第1項前
段，戶籍法第75條第2項、第1項，刑法第11條、第28條、第30條
、第339條第1項、第218條第1項、第216條、第210條、第55條、
第51條第5款、第38條第1項第2款、第219條，刑法施行法第條之
1第1項、第2項前段，判決如主文。
本案經檢察官丁○○到庭執行職務。
中    華    民    國    98    年    10    月    20    日
                  刑事第八庭    法  官  劉國賓
以上正本證明與原本無異。
如不服本判決應於收受判決後10日內向本院提出上訴書狀，並應
敘述具體理由；其未敘述上訴理由者，應於上訴期間屆滿後20日
內向本院補提理由書（均須按他造當事人之人數附繕本）「切勿
逕送上級法院」。
                                書記官  張隆成
中    華    民    國    98    年    10    月    20    日
附錄論罪科刑法條
中華民國刑法第339條
（普通詐欺罪）
意圖為自己或第三人不法之所有，以詐術使人將本人或第三人之
物交付者，處 5 年以下有期徒刑、拘役或科或併科 1 千元以下
罰金。
以前項方法得財產上不法之利益或使第三人得之者，亦同。
前二項之未遂犯罰之。
中華民國刑法第30條
（幫助犯及其處罰）
幫助他人實行犯罪行為者，為幫助犯。雖他人不知幫助之情者，
亦同。
幫助犯之處罰，得按正犯之刑減輕之。
中華民國刑法第210條
（偽造變造私文書罪）
偽造、變造私文書，足以生損害於公眾或他人者，處 5 年以下
有期徒刑。
中華民國刑法第216條
（行使偽造變造或登載不實之文書罪）
行使第 210 條至第 215 條之文書者，依偽造、變造文書或登載
不實事項或使登載不實事項之規定處斷。
中華民國刑法第218條
（偽造盜用公印或公印文罪）
偽造公印或公印文者，處 5 年以下有期徒刑。
盜用公印或公印文足以生損害於公眾或他人者，亦同。
戶籍法第75條
意圖供冒用身分使用，而偽造、變造國民身分證，足以生損害於公眾或他
人者，處 5 年以下有期徒刑、拘役或科或併科新臺幣 50 萬元以下罰金。
行使前項偽造、變造之國民身分證者，亦同。
將國民身分證交付他人，以供冒名使用，或冒用身分而使用他人交付或遺
失之國民身分證，足以生損害於公眾或他人者，處 3 年以下有期徒刑、拘
役或科或併科新臺幣 30 萬元以下罰金。


司法院資訊處製作；財團法人民間司法改革基金會備份。
